【裁判字號】    87,易,5841
【裁判日期】    900906
【裁判案由】    恐嚇取財等
【裁判全文】
臺灣高雄地方法院刑事判決                        八十七年度易字第五八四一號
    被      告  丁○○
    選任辯護人  唐治民
    選任辯護人  蔡祥銘
    被      告  戊○○
    選任辯護人  林雪娟
右列被告因恐嚇取財案件，經檢察官提起公訴（八十七年度偵字第六二０九號），本
院判決如左：
    主  文
丁○○、戊○○均無罪。
    理  由
一、公訴意旨略以：被告戊○○於民國八十六年十二月十八日二十一時十五分許，因
    前與男友丙○○感情不睦，提議分手，雙方除發生交往期間之金錢爭執外，丙○○復向其索回新台幣三萬元後，並口氣惡劣約其於當日二十二時至至高雄縣林園
    鄉台汽中興號車站附近等侯其下車見面談判，竟憤而夥同其前任男友丁○○及姓
    名年籍不詳之男子約十人，共同基於傷害、強制及剝奪丙○○行動自由之犯意聯
    絡，分乘兩部車，至丙○○日常習慣自高雄市搭返林園鄉之高雄市○○區○○路
    台汽漢民路中興號站牌附近，見丙○○在該處侯時，即由被告丁○○及不詳男子
    七人下車或持行動電話或球捧或出手毆打丙○○成傷，並由被告丁○○強行將之
    押入車內，剝奪丙○○之行動自由，且在車內壓住丙○○之頭部，強將上開丙○○先前與被告戊○○發生爭執時索回之現款三萬元及身分證取走，使丙○○行無
    義務之事，嗣車抵高雄縣鳳山市○○路精忠四村後面廣場後，被告丁○○等人復
    基於傷害之概括犯意，毆打丙○○，致丙○○全身多處瘀傷、頂處裂傷、兩眼眶
    瘀血下唇傷等傷害，被告丁○○另與被告戊○○共同為自己不法之所有，由被告
    丁○○出言威嚇稱須於八十六年十二月底以前交付六十萬元予被告戊○○，否則
    要放火燒屋及死的難看等語，使丙○○心生畏懼，惟丙○○未交付，因認被告戊○○、丁○○共同涉有犯刑法第二百七十七條第一項傷害、第三百零四條第一項
    強制、第三百四十六條第三項、第一項恐嚇未遂等罪嫌等語。
二、按犯罪事實應依證據認定之，無證據不得推定其犯罪事實；不能證明被告犯罪者
    ，應諭知無罪之判決，刑事訴訟法第一百五十四條、第三百零一條第一項分別定
    有明文。而刑事訴訟法上所謂認定犯罪事實之證據，係指足以認定被告確有犯罪
    行為之積極證據而言，如未能發現相當證據或證據不足以證明，自不能以推測或
    擬制之方法，以為裁判基礎，此有最高法院二十九年上字第三一○五號判例及四
    十年台上字第八十六號判例可供參照；又認定犯罪事實，所憑之證據，雖不以直
    接證據為限，間接證據亦包括在內，然無論直接或間接證據，其為訴訟上之證明
    ，須於通常一般之人均不致於有所懷疑，而得確信其為真實之程度者，始得據之
    為有罪之認定，倘其證明尚未達到此一程度，而有合理性懷疑之存在時，即無從
    為有罪之認定，此亦有最高法院七十六年台上字第四九八六號判例可資參照。
三、訊之被告丁○○、戊○○二人堅決否認有何上開共同傷害、強制及恐嚇取財等犯
    行，辯稱八十六年十二月二十八日二十一時十五分許，並前往小港區○○路亦未
    與告訴人丙○○見面等語。經查，本件公訴意旨認被告二人有上開共同傷害、強
    制及恐嚇取財等犯行，無非以告訴人丙○○之指訴及驗傷診斷證明書為其論據，
    惟告訴人之告訴，本以使被告受刑事訴追為目的，故其陳述是否與事實相符，自
    應調查其他證據，以資審認，苟其所為攻擊之詞，尚有瑕疵，則在此瑕疵未予究
    明以前，即不能遽採為斷罪之基礎（最高法院六十九年台上字第一五三一號判例
    參照），且告訴人之診斷證明書固足證明告訴人受有傷害，惟該傷害是否被告等
    人所造成，尚須有進一步之證據證明；而（一）本件告訴人丙○○指訴稱於八十
    六年十二月二十二日在高雄地區為被告毆打受傷，惟竟遲至八十六年十二月二十
    二日始向警方報案，且報案之單位係台南市第四分局，有民眾言詞告訴紀錄表一
    份卷可查（見警卷第一頁），其報案之日期距被毆之日期有四日，且未向案發之
    高雄區警方報案，即與一般常理有違，又告訴人丙○○於警訊時指稱：未見過丁○○，是在戊○○之電話簿看到他的名字和出生年月日，直到案發當天才第一次
    看到丁○○等語（見警卷第三頁反面），復稱：我認識其中一名男子丁○○等語
    （見警卷第三頁反面），且稱：歹徒將其押上車後用身體坐在其身上並壓著頭，
    不准其抬頭，將其押往不知道之地方等語（見警卷第二頁反面）並稱：歹徒其押
    上車後用客家話交談告訴對方不要叫名字，毆打恐嚇後要走時，先叫二名較年輕
    者看守不准其看等語（見警卷第三頁反面），依其指訴，告訴人遭毆打及押走之
    過程匆促，且對方亦避免為告訴人直視其面部，參以案發當時係夜間光線昏暗，
    告訴人如何辯識出未曾見面之被告丁○○即有可疑；又告訴人丙○○於警訊中指
    稱：歹徒於押他走時在車上取走其身上三萬元及身分證（見警卷第二頁反面），
    又於偵查中指訴稱：戊○○於案發前二天交其三萬元等語（見偵查卷第九頁），
    惟告訴人既於案發前二日取得三萬元，經過二日其三萬元仍有置於身上未加以存
    放或花用亦不合常情，再告訴人丙○○於偵查中提出其所持用之身分證係八十六
    年八月二十九日所補發（見偵查卷二十六頁）惟本件告訴人丙○○案發後於八十
    七年二月二十日向台南市南區戶政事務所以八十六年十三月十八日在高雄市遺失
    為由申請補發身分證（見偵查卷第二一頁、二二頁），其目前所持有者應為八十
    七年二月二十日所補發者，而非案發前之八十六年八月補發者，則告訴人所稱八
    十六年十二月十八日被被告等人搶走身分證一事，亦有可疑之處；又告訴人丙○○於八十七年八月二十五日偵查中第二次訊問時復稱：案發時其被數人毆打時，
被告丁○○有告知其行動電話號碼000000000號，要其打電話給他，要
    告知其戊○○之帳號並要匯六十萬元等語（見偵查卷二十七頁反面），惟告訴人
    既被多人所毆打，則如何立即記住被告丁○○所說之電話號碼，且依告訴人所述
    ，案發時對方均不讓其見到其等臉部，則被告丁○○又如何當面將其電話號碼告
    知，且此重要之情節，告訴人於警訊報案時及偵查中第一次訊問時均未提及，實
    不合常理；依上所述，告訴人所指訴被告二人之犯行，即有瑕疵。（二）又本件
    案發時之八十六年十二月十八日二十一時左右，被告戊○○與同事邱雅玲、乙○○、劉美虹一同至高雄市○○路、七賢路口好樂迪ＫＴＶ消費，消費時間自二十
    一時五分至二十三時三十五分，且被告戊○○並未長時間離去，此業經證人乙○○、劉美虹於偵查中（見偵查卷第二十六頁反面），及審理中（見本院八十七年
    十一月二十三日訊問筆錄）分別證述明確，並有好樂迪ＫＴＶ七賢店之消費結帳
    單一紙卷可稽，且該消費單所載確屬實亦經證人即好樂迪ＫＴＶ職員張萬琪於審
    理中證述無誤（見本院八十八年四月二十九日訊問筆錄），足見被告戊○○所辯
    案發時並不在現場尚可採信。（三）而被告丁○○次八十六年十二月十七日至二
    十一日與甲○○前往台北找己○○談鋼筋買賣之生意，業經證人甲○○、己○○
    於審理中證述明確本院八十七年十一月二十三日訊問筆錄），顯見被告丁○○所
    述於案發時並不在高雄等語亦可採信。（四）又本件經本院委請高雄市政府警察
    大隊於八十八年十一月二十三日及二十四日分別對於被告丁○○、戊○○二人進
    行測謊之鑑驗，其結果雖均顯示被告二人回答「沒有（在案發時毆打丙○○）」
    時有不實之反應，有八十八年十二月二日高市警刑大鑑字第九五０一號鑑驗通知
    書一紙在卷可查，惟在八十九年一月二十五日對於被告丁○○進行第二次測謊時
    則無法有效比對判斷，有八十九年二月一日高市警刑大鑑字第九三六號鑑驗通知
    書一紙附卷可稽，可見測謊之結果其可信性並不高，亦難以此認被告二人有何傷
    害告訴人之犯行。
四、綜上所述，告訴人丙○○於本件之指訴既多所瑕疵，且亦無其他證據證明告訴人
    被打時被告二人在場，自難僅以推測之詞即認被告二人有共同對於告訴人丙○○
    加以毆打、強迫行無義務之事及恐嚇取財之事實，自應認被告二人所辯尚可採信
    ；此外復查無其他積極證據，足證被告有何共同傷害、強制及恐嚇取財之犯行，
    核之上開說明，被告二人犯罪尚屬不能證明，應為無罪之諭知。
據上論斷，應依刑事訴訟法第三百零一條第一項，判決如主文。
中    華    民    國      九十      年      九      月        六        日
                                  臺灣高雄地方法院刑事庭
                                      法  官    林 俊 寬
右正本證明與原本無異。
如不服本判決，應於判決送達後十日內，向本院提出上訴狀。
                                      書記官    李 文 廣
中    華    民    國      九十      年      九      月        六        日


司法院資訊處製作；財團法人民間司法改革基金會備份。
